【裁判字號】    90,上訴,1882
【裁判日期】    900731
【裁判案由】    偽造文書等
【裁判全文】
臺灣高等法院刑事判決                            九十年度上訴字第一八八二號
    上  訴  人  臺灣臺北地方法院檢察署檢察官
    上  訴  人
    即  被  告  甲○○
右上訴人因偽造文書等案件，不服臺灣台北地方法院八十九年度訴緝字第一八六號，
中華民國九十年四月二十四日第一審判決（起訴案號：臺灣台北地方法院檢察署八十
四年度偵字第一一一九二號）提起上訴，本院判決如左：
    主  文
原判決撤銷。
甲○○連續意圖為自己不法之所有，以詐術使人將本人之物交付，處有期徒刑陸月，
如易科罰金，以參佰元折算壹日。
    事  實
一、甲○○於民國（下同）八十二年四月間，明知友人武少虔所有坐落基隆市安樂區
    ○○○路二七一之三號房屋及其基地，業經臺灣省政府、臺灣土地銀行及中國農
    民銀行等債權人分別設定最高限額抵押權三十六萬元、三十萬元及七十五萬元，
    尚未清償塗銷，且其自七十九年間起即因從事股票投資不利，為免股票遭斷頭而
    陸續向親友舉債，已乏清償能力，竟意圖為自己不法之所有，隱瞞其情，基於概
    括犯意，先於八十二年四月十五日，在台北市○○路二二六巷十一號一樓，向丙○○○及乙○○詐稱上開各抵押權均已清償，僅未塗銷登記，可提供本案房地為
    丙○○○、乙○○設定第一順位抵押權作為擔保，而向彼等詐借新台幣（下同）
    二百萬元，致使丙○○○、乙○○二人陷於錯誤，先於八十二年四月二十日在台
    北市○○路二二六巷十一號一樓，先行預扣一個月之利息三萬六千元後，交付一
    百九十六萬四千元予甲○○；八十二年四月二十三日，甲○○提供上開房地，以
    乙○○為抵押權人設定最高限額二百四十萬元之抵押權後，復於同年五月間，再
    向丙○○○及乙○○詐借款項，致丙○○○、乙○○二人陷於錯誤，分四次在台
    北市○○路二二六巷十一號一樓交款共九十六萬元予甲○○。
二、八十二年八月間，上開房地所有人武少虔欲持該房地向保證責任基隆市第一信用
    合作社（下稱基隆市第一信用合作社）借款清償其本人前向臺灣省政府、臺灣土
    地銀行及中國農民銀行借貸之款項並供己用，甲○○明知其情，竟向丙○○○及
    乙○○詐稱欲以該房地轉向其他銀行貸款用以清償對彼等之上開借款，並簽發票
    號ＡＡ0000000號，面額一百萬元，票載發票日八十三年一月十九日，付
    款銀行第一商業銀行基隆分行之支票一紙予丙○○○及乙○○供作擔保，致使丙○○○及乙○○陷於錯誤，而由乙○○交付前開二百四十萬元抵押權之他項權利
    證明書、印鑑證明、身分證影本、債務清償證明書各一紙及其本人印章一個予甲○○，甲○○即持以辦理塗銷乙○○之抵押權，旋武少虔於八十二年八月二十七
    日順利向基隆市第一信用合作社貸得二百五十萬元，然分文未清償甲○○向丙○○○等之借款，雖甲○○於八十二年九月三日再度以上開房地為乙○○重新設定
    最高限額二百三十萬元之第二順位抵押權，惟前已有武少虔因向基隆市第一信用
    合作社借款另設定之最高限額抵押權三百萬元，該三百萬之抵押債權額顯較原設
    定之台灣省政府、台灣土地銀行、農民銀行等之抵押債權額高出甚多，且甲○○
    交付之上開面額一百萬元支票屆期並未兌現，甲○○固另交付票號ＺＮ0000
    000號，發票人為李紀瑩，票面金額為一百萬元，票載發票日為八十三年十二
    月二十五日，付款人為彰化商業銀行永樂分行支票一張，惟該支票屆期經提示，
    亦因李紀瑩之支票帳戶早於八十三年九月二十三日列為拒絕往來戶，且支票印鑑
    不符而遭退票，丙○○○、乙○○始知受騙。
三、案經丙○○○、乙○○訴請台灣台北地方法院檢察署檢察官偵查起訴。
    理  由
一、右揭犯罪事實，業據告訴人丙○○○、乙○○指訴甚詳，而其中上訴人即被告甲○○於前開時地先後向告訴人借款二百九十六萬元，告訴人除預扣二百萬元部分
    借款利息三萬六千元外，餘款均已交付被告之部分事實，並據被告坦承不諱（見
    第一一一九二號偵查卷第十七頁背面、原審卷第三七頁），且有被告親筆書立之
    借款付息明細表、支票影本（見第一一一九二號偵查卷第三二至三九頁、原審卷
    第三九頁）、載明告訴人乙○○於八十二年四月十九日向臺灣省合作金庫南京東
    路支庫以現金方式提領定存二百萬元，丙○○○自基隆市第二信用合作社提領現
    金共九十六萬元等情之臺灣省合作金庫八十四年十二月四日（八四）合金京東存
    字第五二六五號函及基隆市第二信用合作社八十二年度交易明細表可按（見第二
    二四一三號偵查卷第三十九頁至第四十三頁、第四十五頁）；另被告於八十二年
    八月間，簽發面額一百萬元之支票為擔保，使乙○○交付前開二百四十萬元抵押
    權之他項權利證明書、印鑑證明、身分證影本、債務清償證明書各一紙及其本人
    印章一個供其持以塗銷該抵押權登記，旋武少虔於八十二年八月二十七日向基隆
    市第一信用合作社貸得二百五十萬元，分文未清償甲○○向丙○○○等之借款，
    且上開面額一百萬元支票屆期並未兌現，被告因而另交付之發票人為李紀瑩，面
    額一百萬元之支票，屆期經提示亦因李紀瑩之支票帳戶早於八十三年九月二十三
    日列為拒絕往來戶且支票印鑑不符而遭退票之事實，並據被告自承無訛（見第一
    一一九二號偵查卷第一八頁正面、原審卷第二九、三八頁），且有發票人分別為
    被告及李紀瑩，面額均為一百萬元之支票、退票理由單影本各一紙（見第一一一
    九二號偵查卷第四、十一頁）、基隆市第一信用合作社八十九年十二月十四日基
    一信字第六八二號函附之八十二年八月武少虔辦理貸款相關申請書、放款帳卡明
    細表可證（見原審卷第九十、九一、九六頁），是告訴人指訴被告向彼等借款未
    還及自乙○○取得上開證件、印章塗銷二百四十萬元抵押權之事實，確堪憑信。
二、被告雖矢口否認有何詐欺犯行，辯稱向告訴人借款時，僅表示可以上開房地設定
    第二順位抵押權以供擔保，並未以該房地原設定之銀行抵押債務均已清償，僅抵
押權未塗銷，可設定第一順位抵押權為擔保等語詐騙告訴人；本案向告訴人之借
    款係因借款後其投資之股票遭斷頭致無力還款，乃其始料所未及，非自始即有詐
    欺意圖；又其係提供一百萬元支票為擔保並徵得乙○○同意，始塗銷原設定予告
    訴人乙○○之二百四十萬元抵押權，由武少虔以該房地另向基隆市第一信用合作
    社抵押貸款，因貸得之二百五十萬元悉由武少虔取用，其乃另設定第二順位抵押
    權給乙○○，惟因代書之疏失，將抵押擔保之債權數額誤載為二百三十萬元；被
    告雖未如期還款，惟多次以現金或支票支付利息給告訴人，甚而於八十二年九月
    間徵得姪兒游焜銘之同意，由游焜銘提供名下房地借款擬清償告訴人，詎辦理貸
    款之代書李哲安竟將借得之款項侵占入己逃逸無，致其迄無法清償告訴人，並
    未蓄意詐欺云云。惟：
    (一)查被告自七十九年間即因從事股票投資不利，為免股票遭斷頭而陸續向親友舉
      債，業據其自承無訛（見原審卷第六四頁），其設立之支票存款帳戶亦自八十
      年六月二十八日起即陸續有退票紀錄，有台北市票據交換所八十九年十一月二
      十七日（八九）北票字第七八０三號函所附退票紀錄明細表可憑（見原審卷第
      五六、五七頁），是八十二年四月間，被告向告訴人借款時，已乏清償能力，
      被告雖辯稱其係借款後因原投資之股票遭斷頭，致被告無力清償向告訴人借用
      之款項，非其始料所及云云，惟被告最後一次之股票交易紀錄為八十年一月十
      七日，其後即未曾再買賣股票，亦有日盛證券股份有限公司九十年一月二日（
      九十）日證管字第００四號函及所附交易明細表可按（見原審卷第一一０至一
      一三頁），被告所辯受股票遭斷頭之累致無清償能力一節縱然屬實，亦係八十
      年一月間以前之事，早在本案其向告訴人借款之前，自非被告借款時所不能預
      料，足徵被告於借款之時，即明知其已乏支付能力，上開所辯，顯無足取。又
      上開房地曾於七十三年七月十一日分別設定本金最高限額三十六萬、三十萬元
      之抵押權予臺灣省政府及臺灣土地銀行，於七十九年七月二十日設定本金最高
      限額七十五萬元之抵押權予中國農民銀行，於八十一年十月二十九日設定一百
      五十萬元之抵押權予林黃興，迄八十二年四月二十日告訴人乙○○之二百四十
      萬抵押權設定時均尚未塗銷，僅該林黃興之抵押權於翌日即八十二年四月二十
      一日因清償而塗銷，至其餘上開各行庫之抵押權則遲至八十二年八月十九日及
      同年月二十日始因清償而塗銷，有上開房屋之建物登記簿謄本及上開土地歷年
      登記申請書可按（見臺灣臺北地方法院檢察署八十四年度偵字第一一一九二號
      偵查卷第四十八頁及卷外原審法院證物袋），足見八十二年四月十五日及同月
      二十日被告向告訴人等借款及取得借用之款項時，告訴人之抵押權係第五順位
      之抵押權，雖林黃興之抵押權旋即於告訴人等交付借款之翌日（即八十二年四
      月二十日）清償並辦理塗銷，或可認被告確以向告訴人借得之款項清償債權人
      林黃興之借款，惟斯時被告之抵押權亦僅為第四順位之抵押權，要非被告所辯
      之第二順位抵押權；再者，乙○○之二百四十萬元抵押權設定時，除於翌日即
      塗銷之林黃興抵押權外，餘上開房地原已設定之上開第一至第三順位抵押權總
      額高達一百四十一萬元，而被告前未曾向告訴人等借款，本案被告係第一次向
      告訴人借款等情，亦為被告所自承（見原審卷第三八頁），則被告前既未曾與
      告訴人有金錢借貸之往來，苟非被告隱瞞其無資力，並應允設定第一順位之抵
      押權而提供足以抵償債務之擔保品，告訴人等焉有陸續貸與被告高達二百九十
      餘萬元之鉅款之理，是告訴人等指稱被告於斯時係向彼等詐稱要設定第一順位
      抵押權作為擔保，致彼等陷於錯誤始同意借款予被告等情，應堪採信。
    (二)次查被告辯稱其於八十二年九月間央請姪兒游焜銘提供名下房地向他人借款，
      擬供清償告訴人，卻遭受託辦理貸款之代書侵占一節，雖證人游焜銘於原審審
      理時到庭證稱八十二年九月間，其姑姑（即被告）表示欲向他人借款，希其提
      供名下所有之二棟房屋辦理貸款供被告清償對告訴人之債務，其乃將名下二棟
      房屋委由代書李哲安辦理貸款，月餘後，被告告知尚未獲貸款，其始得悉李代
      書已不知去向，八十二年十一月其對金主鄭明財、黃王阿杏提出詐欺告訴，鄭
      、黃二人開庭時均稱已將二百六十萬元交予李代書，惟李代書並未依其指示將
      借得之款項交付被告等語（見原審卷第一０三頁），惟證人游焜銘前於另案其
      告訴鄭明財、黃王阿杏之詐欺刑事案件偵查中，卻稱其向鄭、黃借款係被告甲○○帶其至李哲安處找尋借款之金主等語（見臺灣臺北地方法院檢察署八十二
      年度偵字第二六四一三號偵查卷第八十三年四月十四日訊問筆錄），嗣於該案
      法院審理中仍稱其因缺錢，向李哲安借錢，鄭明財已將錢交予李哲安，李哲安
      則未交其款項等語（見原審法院八十三年度易字第七一００號刑事卷宗八十四
      年一月九日訊問筆錄），依游焜銘於該詐欺案之證言，其係因己身缺錢始透過
      甲○○委託李哲安向鄭明財借錢，並非提供名下房屋供甲○○向他人借款，核
      與其於本案原審所為證詞兩相歧異，顯有瑕疵，是證人游焜銘所為證詞自不足
      據以為有利於被告之認定，是被告辯稱因另向他人貸款，擬用以清償告訴人之
      款項被侵占，致迄未能還款予告訴人云云，尚難憑信。
    (三)再查武少虔於八十二年八月十六日向基隆市第一信用合作社信二路分社申請貸
      款三百萬，同年月十八日設定最高限額抵押權三百萬元予該分社，繼被告取得
      乙○○於八十二年八月二十三日所出具之清償證明書及塗銷抵押權之其他相關
      資料與印章後，即於同日持以辦理塗銷抵押權登記，旋武少虔於八十二年八月
      二十七日順利向基隆市第一信用合作社信二路分社貸得二百五十萬元，惟分文
      未清償甲○○向丙○○○等之借款等情，亦為被告所是認，且有武少虔辦理貸
      款之相關申請書、帳戶交易明細表、抵押權登記申請書、塗銷抵押權登記申請
      書、乙○○出具之清償證明書等影本為憑（見原審卷第九一至九六頁、外放原
      審法院證物袋），且被告並供稱該貸款係武少虔個人之借款，與其無關，其並
      未以塗銷抵押權俾便另貸款以供清償其向告訴人之借款為由，騙使告訴人乙○○交付塗銷抵押權之相關證件等語（見原審卷第一六、三八頁），則姑不論被
      告所辯未託詞另貸款以清償舊欠騙使乙○○交付證件一節是否屬實，然被告明
      知武少虔塗銷乙○○之抵押權係為另貸款供己用，非為清償被告積欠告訴人之
      借款，殆無疑義。又被告自告訴人等借款計二百九十六萬元，而因此為告訴人
      乙○○所設定之擔保為最高限額抵押權二百四十萬元，然被告自乙○○取得塗
      銷抵押權之證件資料及印章時，則僅提供其所簽發面額一百萬元之支票一紙，
      業據告訴人等陳明，且為被告所是認，該支票縱如期兌現，亦祇足清償被告積
      欠告訴人之借款約三分之一，苟非被告確對告訴人等另為有利之允諾，衡情告
      訴人當無於取得被告所簽發，是否兌現尚難逆料，且面額與彼等出借予被告之
      款項相去甚遠之一百萬元支票，即遽然同意被告塗銷彼等近三百萬元借款唯一
      之擔保抵押權，是告訴人指被告係託詞塗銷抵押權，另向他銀行貸款，以供清
      償對告訴人等之借款為由，使彼等同意而將相關證件資料交由被告辦理塗銷抵
      押權，尚堪採信。雖被告塗銷乙○○之抵押權後，復於八十二年八月二十三日
      重新為乙○○辦理最高限額二百三十萬元之抵押權登記，有土地登記簿謄本一
      份可按（見第一一一九二號偵查卷第一二頁），惟在此之前，上開房地業因武
      少虔貸款二百五十萬元，而另設定最高限額抵押權三百萬元予貸款行，是告訴
      人乙○○之抵押權因塗銷後再重新設定，致順位反在該三百萬抵押權之後，自
      難謂無損害，被告向告訴人騙取塗銷抵押權之證件、印章，持以塗銷抵押權後
      ，雖重新設定，仍無解於其詐欺之罪責。
    綜上，被告明知己身已無清償能力，且武少虔所有之上開房地已設定有多順位抵
    押權尚未塗銷，竟隱瞞其無資力之事實，並向告訴人佯稱該房地前所設定之諸抵
    押債務均已清償，僅未塗銷抵押權，其可以該房地設定第一順位抵押權，使告訴
    人陷於錯誤交付借款，繼被告明知武少虔塗銷乙○○之抵押權係為貸款供己使用
    ，仍以另貸款清償其積欠告訴人之借款為由，詐使告訴人乙○○交付塗銷抵押權
    證件、印章，被告主觀上顯有不法所有意圖，客觀上並已施用詐術使告訴人陷於
    錯誤而為財物之交付，其詐欺犯行堪以認定。
二、核被告甲○○所為，係犯刑法第三百三十九條第一項之詐欺取財罪。被告先後多
    次詐欺犯行，時間緊接，犯罪構成要件相同，顯係基於概括犯意所為，應依連續
    犯規定論以一罪，並加重其刑。
三、原審據以論罪科刑，原非無見，惟本案向乙○○詐取塗銷抵押權之相關證件、印
    章者係被告，武少虔並未分擔任何行為；縱被告以武少虔所有上開房地為告訴人
    乙○○設定抵押權供作擔保向告訴人借款，係事先徵得武少虔同意，然該借款究
    為被告個人之借款，其清償情形如何，武少虔未必全然知情，嗣武少虔雖為另設
    定第一順位抵押權據以向基隆市第二信用合作社信二路分社貸款，而由被告向乙○○取得塗銷抵押之證件及印章辦理塗銷抵押權登記，但武少虔就被告係以何理
    由、何方式自乙○○取得相關證件、印章，非必知悉，而訊之被告既否認以上開
    偽稱借款供清償之方式，詐使乙○○交付證件、印章，即無從依其供詞認武少虔
    就被告向乙○○詐取證件、印章之行為，有何共同犯意之聯絡，此外，亦查無任
    何確切之證據足資證明武少虔就被告詐取證件、印章之行為，與被告有何犯意聯
    絡，原審徒以被告塗銷抵押權係為供武少虔另設定第一順位抵押權向銀行貸款之
    事實，逕認武少虔就與被告間有犯意聯絡而論以共同正犯，尚有未合。被告上訴
    空言否認詐欺犯行，固有可議，惟原判決既有上開可議，即無可維持，自應由本
    院予以撤銷改判。爰審酌被告犯罪之動機、目的、手段、品行、智識程度、詐得
    財物之金額、犯罪後未坦承犯行，且迄未清償被害人借款，亦未與被害人達成和
    解等一切情狀，仍與原審同量處有期徒刑六月。又被告行為後，刑法第四十一條
    業已於九十年一月四日修正，並於九十年一月十日經總統公布，自九十年一月十
    二日生效，修正前刑法第四十一條「犯最重本刑為三年以下有期徒刑以下刑之罪
    ，而受六月以下有期徒刑或拘役之宣告，因身體、教育、職業或家庭之關係，執
    行顯有困難，得以一元以上三元以下折算一日，易科罰金」之規定，已修正為「
    犯最重本刑為五年以下有期徒刑以下之刑之罪，而受六個月以下有期徒刑或拘役
    之宣告，因身體、教育、職業、家庭之關係或其他正當事由，執行顯有困難者，
    得以一元以上三元以下折算一日，易科罰金。但確因不執行所宣告之刑，難收矯
    正之效，或難以維持法秩序者，不在此限。」，是修正後之刑法第四十一條第一
    項前段業已擴大得易科罰金之範圍，比較新舊法，應以新法較有利於被告，因併
    依修正後刑法第四十一條第一項前段之規定，諭知易科罰金之折算標準。
四、公訴意旨另以：被告利用武少虔將上開房地權狀、印鑑等寄放其處保管之機會，
    未經武少虔之同意，基於偽造文書並進而行使之概括犯意，先於八十二年四月間
    擅自偽造武少虔之署押及盜用上開武少虔寄放之印章於土地登記申請書、土地及
    建築改良物抵押權設定契約書上，進而偽造該文書，再委託代書何學敏於同年四
    月二十三日下午二時三十分持至基隆市地政事務所為乙○○辦理本金最高限額二
    百四十萬元之抵押權（下稱二百四十萬元抵押權），明知上開不實事實，而使基
    隆市地政事務所人員登載於職務上所掌之登記簿謄本等公文書上，再交付被告持
    向丙○○○及乙○○行使。被告復基於前揭偽造文書並持以行使之概括犯意，在
    土地登記申請書、土地及建築改良物抵押權設定契約書上偽造武少虔之署押及盜
    用其印章，先於八十二年八月十八日以武少虔名義向基隆市第一信用合作社辦理
    本金最高限額抵押權三百萬元，並貸得二百五十萬元，同年九月一日擅自將乙○○最高限額抵押權由二百四十萬元變更為二百三十萬元，亦使基隆市地政事務所
    人員登載於職務上掌管之公文書上，因認被告另涉犯刑法第二百十六條、第二百
    十條、第二百十四條、第二百十七條第一項、第二項之罪嫌云云。訊據被告堅決
    否認有何偽造文書、偽造署押、盜用印文及使公務員登載不實之犯行，辯稱其以
    上開房地設定抵押權，均經武少虔同意等語。武少虔雖陳稱其係將上開房地之權
    狀及印章交由被告保管，被告持以設定前揭二百四十萬、三百萬元、二百三十萬
    元抵押權，因其人在美國，故毫無所悉，亦未同意云云，惟查武少虔曾於八十二
    年四月五日出境後，旋於同年月十二日即又入境，迄同年九月五日始再行出境，
    有內政部警政署入出境管理局八十五年一月十二日（八五）境信昌字第０一０號
    函附之出入境紀錄可參（見第四二七號偵查卷第五十九至六十頁），顯見武少虔
    於前後二次設定最高限額抵押權予乙○○時及向基隆市第一信用合作社申辦貸款
    時均在國內，所辯因人在國外而不知情云云，顯不足採。次查證人即基隆市第一
    信用合作社信二路分社承辦武少虔上開三百萬元貸款之張台順於原審到庭證稱該
    貸款之對保手續係向武少虔本人為之，並經武少虔本人簽名，抵押權設定手續係
    武少虔自行委託代書辦理，貸款亦係撥入武少虔帳戶，於貸款過程中，未曾與被
    告謀面等語（原審卷第一六五、一六六、一六八頁），武少虔於偵查中亦坦承其
    因子女經營生意之需，向該分社貸得二百五十萬元等語（見偵續字第四二七號卷
    第四五頁正面），足徵八十二年八月間以武少虔名義，持本案房地向基隆市第一
    信用合作社申辦抵押貸款者確係武少虔本人，並非被告。再查武少虔申辦該貸款
    時，本案房地除上開臺灣省政府、臺灣土地銀行、中國農民銀行之抵押權外，並
    設定有乙○○最高限額抵押權二百四十萬元尚未塗銷，此有前揭歷年土地登記申
    請書附卷可按，而向基隆市第一信用合作社忠二路分社貸款須先塗銷前順位之抵
    押權，亦據證人張台順於原審陳明（原審卷第一六六頁），是武少虔為求順利向
    基隆市第一信用合作社貸得款項，自須辦理塗銷前順位之上開各抵押權，武少虔
    既向該合作社辦理貸款，於貸款時應已知悉本案房地早已為乙○○設定二百四十
    萬元抵押權之事，然其於斯時非惟未向乙○○主張抵押權不存在，更於八十二年
    八月十八日先委由黃景興及楊禮士代書設定三百萬元之最高限額抵押權予基隆市
    第一信用合作社，復於同年月二十三日再委由黃景興及楊禮士代書辦理臺灣省政
    府、臺灣土地銀行、中國農民銀行及乙○○等最高限額抵押權之塗銷登記等情，
    業經證人即代書楊禮士於偵查中結證屬實（見臺灣台北地方法院檢察署八十四年
    度偵續字第四二七號第四十四頁反面），並有各該塗銷抵押權登記申請書影本可
    按（見原審外放證物袋），甚且同年月二十五日其向基隆市第一信用合作社順利
    貸得二百五十萬元後，八十二年九月一日再以上開房地重為乙○○設定二百三十
    萬元之最高限額抵押權，而此二百三十萬最高限額抵押權設定時之印鑑，核與武
    少虔前於八十二年八月十八日委由代書辦理設定三百萬元之最高限額抵押權予基
    隆市第一信用合作社之印鑑相同，亦有前開土地登記申請資料附卷可按，苟武少
    虔對於本案房地第一次設定二百四十萬元最高限額抵押權予乙○○一節並不知情
    ，則其於八十二年八月間，知悉甲○○擅自設定二百四十萬元最高限額抵押權予
    乙○○之事後，衡諸常情其殊無可能再將本案房地所有權狀、印鑑證明及印章等
    物交付予甲○○保管，使甲○○得以有可乘機再於同年九月一日重新設定二百三
    十萬元最高限額抵押權予乙○○之理，顯知此二百三十萬元抵押權之設定確係武
    少虔於設定三百萬元抵押權後，交付相關資料授權甲○○辦理，是武少虔對第一
    、二次分別設定二百四十萬元、二百三十萬元最高限額抵押權予乙○○之事均知
    情。則本案房地先後設定二百四十萬元及二百三十萬元最高限額抵押權予乙○○
    ，暨設定三百萬元之最高限額抵押權予基隆市第一信用合作社等情，既為武少虔
    所明知且授權被告辦理，或係其本人委由代書申辦，被告甲○○自無偽造文書、
    偽造署押、盜用印章及使公務員登載不實之行為，此外，復查無其他積極證據足
    資證明被告有此部分被訴之犯行，其此部分犯罪事實即屬不能證明；惟公訴人認
    此部分與前開論罪科刑部分有牽連犯之裁判上一罪關係，爰不另為無罪判決之諭
    知，併此敘明。
據上論斷，應依刑事訴訟法第三百六十九條第一項前段、第三百六十四條、第二百九
十九條第一項前段，刑法第二條第一項前段、第五十六條、第三百三十九條第一項、
第四十一條第一項前段，罰金罰鍰提高標準條例第一條前段、第二條，判決如主文。
本案經檢察官張秋雲到庭執行職務。
中    華    民    國      九十      年      七      月      三十一      日
                              臺灣高等法院刑事第十六庭
                                  審判長法  官  許  增  男
                                        法  官  黃  鴻  昌
                                        法  官  蔡  彩  貞
右正本證明與原本無異。
檢察官如不服本判決應於收受送達後十日內向本院提出上訴書狀，其未述上訴之理由
者並得於提起上訴後十日內向本院補提理由書（均須按他造當事人之人數附繕本）。
                                        書記官  張  淑  芬
中    華    民    國     九十     年      八        月       三         日
附錄本判決論罪科刑法條
刑法第三百三十九條第一項：
意圖為自己或第三人不法之所有，以詐術使人將本人或第三人之物交付者，處五年以
下有期徒刑、拘役或科或併科一千元以下罰金。


司法院資訊處製作；財團法人民間司法改革基金會備份。
